【裁判字號】    98,消債更,231
【裁判日期】    980414
【裁判案由】    聲請更生程序
【裁判全文】
臺灣高雄地方法院民事裁定           98年度消債更字第231號
聲  請  人  甲○○
上列當事人因消費者債務清理事件聲請更生，本院裁定如下：
    主  文
聲請人甲○○自民國九十八年四月十四日下午四時起開始更生程
序。
命司法事務官進行本件更生程序。
    理  由
一、按債務人不能清償債務或有不能清償之虞者，得依本條例所
    定更生或清算程序，清理其債務；而法院開始更生程序之裁
    定，應載明其年、月、日、時，並即時發生效力。次按法院
    裁定開始更生或清算程序後，得命司法事務官進行更生或清
    算程序，必要時得選任律師、會計師或其他適當之自然人或
    法人一人為監督人或管理人。消費者債務清理條例第3 條、
    第45條第1 項、第16條第1 項分別定有明文。
二、聲請意旨略以：聲請人因信用貸款、信用卡契約等，致積欠
    債務合計新臺幣（下同）1,460,792 元，因依聲請人之現有
    收入，扣除每月必要之生活費用支出及應給付予父母之扶養
    費後，已無法清償債務，聲請人乃以書面向最大債權銀行聲
    請債務協商，惟遭退件而拒絕協商；故在聲請人無擔保或無
    優先權之債務總額未逾1,200 萬元，復未經法院裁定開始清
    算程序或宣告破產之情形下，爰依法聲請更生等語。
三、經查：
（一）聲請人前開主張，業據其提出財產及收入狀況說明書、債
      權人清冊、戶籍謄本、財團法人金融聯合徵信中心當事人
      當詢個人資料（信用報告）回覆書、財政部高雄市國稅局
      財產歸屬資料清單、95、96年度綜合所得稅各類所得資料
      清單、薪資單、勞工保險被保險人投保資料，前置協商退
      件通知函各1 份為證。
（二）經核聲請人名下除聲請人所自承保單價值為6,287 元之人
      壽保險外，別無財產，此有前開財政部高雄市國稅局財產
      歸屬資料清單在卷可憑（見本院卷第7 頁）；至聲請人所
      積欠之債務，則為1,460,792 元，此則有財團法人金融聯
      合徵信中心當事人當詢個人資料（信用報告）回覆書及債
      權人清冊在卷可證。經本院依職權向聲請人之債權銀行函
      查之結果，聲請人現積欠台新商業銀行股份有限公司（下
      稱台新銀行）之款項，分別為2 筆信用貸款及1 筆信用卡
      債務，積欠金額之本金部分分別為362,562 元（利息依週
      年利率7.09％計算）、77,4 38 元（利息依週年利率8.09
      ％計算）及109,81 3元（利息依週年利率20％計算）；另
      積欠永豐信用卡股份有限公司（下稱永豐公司）之款項，
      本金部分則為41,232元（利息依週年利率19.97 ％計算）
      ；而積欠上海匯豐商業銀行股份有限公司（下稱上海匯豐
      銀行）之款項本金則為186,443 元（利息依週年利率19.9
      29％計算）；而積欠元大商業銀行股份有限公司（下稱元
      大銀行）之款項本金則為341,622 元（利息依週年利率7.
      25％計算，並應加計以此利率計算之20％之違約金）；又
      積欠遠東商業銀行股份有限公司（下稱遠東銀行）之款項
      ，除費用外，本金分別為41,720元（利息依週年利率19.7
      1 ％計算）及264,771 元（利息依週年利率20％計算）。
      此外，聲請人尚積欠中國信託商業銀行股份有限公司（下
      稱中信銀行）信用卡消費款309,360 元未清償。此分別有
      台新銀行、永豐公司、上海匯豐銀行、元大銀行、遠東銀
      行及中信銀行債權陳報在卷。則聲請人前所積欠之債務，
      其每月由本金所衍生之利息及違約金，即高達21,035 元
      之譜。
（三）而另依聲請人所陳報之薪資資料所示，聲請人自97年1 月
      至98年2 月，其每月之申報所得每月平均約為31,970元，
      此有聲請人所陳報之資料單在卷可證。又聲請人其父母於
      96年間均幾無收入，且名下均無財產，此有聲請人所陳報
      之聲請人之父陳樹林、劉玉鳳之財政部高雄市國稅局96年
      度綜合所得稅各類所得資料清單及財產歸屬資料在卷（見
      本院卷第113 頁至第117 頁），則聲請人所稱每月應支付
      其父母合計6,000 元之扶養費，尚稱合理；如再加計依內
      政部所公布聲請人住所地即高雄市98年度每人每月最低生
      活費用即11,309元，作為聲請人維持其最低人性尊嚴之必
      要生活費用，則聲請人每月之必要費用，即達17,309元。
      依聲請人之上揭薪資狀況，於扣除此部分之必要費用後，
      僅餘14,661元，實不足清償其所積欠前述債務每月所衍生
      之利息、違約金即21,035元，遑論清償聲請人上揭所積欠
      之債務本金。是堪認聲請人已有不能清償債務之事實，本
      件復查無債務人有消費者債務清理條例第6 條第3 項、第
      8 條或第46條各款所定駁回更生聲請之事由存在，在聲請
      人已依規定向金融機構請求協商債務清償方案，並表明共
      同協商之意旨，惟遭拒絕之情形下（此有上開聲請人所提
      出之前置協商退件通知函在卷可佐），則聲請人聲請更生
      ，尚屬有據而應予准許，爰依上開規定命司法事務官進行
      本件更生程序，乃裁定如主文。
四、依消費者債務清理條例第11條第1 項、第45條第1 項、第16
    條第1 項，裁定如主文。
中    華    民    國    98    年    4     月    14    日
              民事第六庭    法      官  李怡諄
上為正本係照原本作成。
本件不得抗告。
本裁定已於98年4月14日下午4時公告。
中    華    民    國    98    年    4     月    14    日
                            書  記  官  陳建琪


司法院資訊處製作；財團法人民間司法改革基金會備份。
